【裁判字號】    95,附民,53
【裁判日期】    950630
【裁判案由】    傷害
【裁判全文】
臺灣高雄地方法院刑事附帶民事訴訟判決  95年度附民字第53號
原      告  丙○○
訴訟代理人  朱立人律師
被      告  甲○○
            乙○○
上列被告因傷害案件（95年度易字第181 號），經原告提起附帶
民事訴訟，請求損害賠償，本院於95年6 月9 日言詞辯論終結，
判決如下︰
    主  文
被告乙○○應給付原告新台幣貳萬玖仟伍佰玖拾捌元及自民國玖
拾伍年參月貳拾日起至清償日止，按週年利率百分之五計算之利
息。
原告其餘之訴駁回。
本判決第一項於原告以新台幣玖仟玖佰元供擔保，得假執行。但
被告乙○○以新台幣貳萬玖仟伍佰玖拾捌元預供擔保後，免為假
執行。
原告其餘假執行之聲請駁回。
    事  實
甲、原告方面：
一、聲明：
  (一)被告甲○○、乙○○應連帶給付原告新台幣（下同）505,
    810 元及均自民國（下同）95年3 月20日起至清償日止，按
    週年利率5%計算之利息。
  (二)訴訟費用由被告負擔。
  (三)原告願供擔保請准宣告假執行。
二、陳述：
  (一)原告於94年5 月28日6 時45分許，至被告乙○○家門口向乙○○拿其前向乙○○購買之600 元光碟片，原告聞聲即打開
    窗戶大罵原告「你是在哭爸」（台語），隨即下樓衝出門口
    不分青紅皂白毆打立於門外之原告頭部（被告明知原告頭部
    開過刀），隨後被告甲○○見狀也參與毆打原告，並踢原告
    下體，2 人持續毆打原告頭部、胸部約10餘分鐘，造成原告
    受有面部鈍挫傷、右眼眶瘀腫、四肢多處鈍挫傷等傷害。被
    告既不法侵害原告之權利，對原告因此所受損害自應負損害
    賠責任，爰依民法第184 條第1 項前段、第185 條、193 條
    、第195 條之規定提起本訴。
  (二)原告所受損害，分項如下：
    (1)醫療費用：共計25,810元（15310元+10500元）。
    (2)所失利益：原告原任職父親李賜海經營之第一商行擔任送
      貨、顧店等業務，每月受有薪資20,000元，自94年5 月28
      日受被告多次毆打後即因頭部外商造成腦震盪，至原告時
      常頭暈、嘔吐，因而腦部開刀，以致長達9 個多月自家修
      養無法工作，喪失薪資利益18萬元，此有原告母親黃秋華
      可為證人。
    (3)精神慰藉金：原告因此傷害造成勞動力終生減損、反應遲
      緩，此部分請求精神慰藉金300,000 元。
乙、被告甲○○、乙○○方面：
一、聲明：均求為判決駁回原告之訴，訴訟費用由原告負擔。
二、陳述：根本沒有毆打原告。
    理  由
一、按附帶民事訴訟之判決，應以刑事訴訟判決所認定之事實為
    據，刑事訴訟法第500 條前段定有明文。本件被告乙○○傷
    害原告丙○○，致丙○○受有面部鈍挫傷、右眼眶瘀腫、四
    肢多處鈍挫擦傷、胸部鈍挫傷之傷害，業經本院以95年度易
    字第181 號刑事判決所認定，參諸前揭規定，本院自應以上
    開刑事判決認定之事實為據，從而原告主張受被告乙○○傷
    害，請求被告乙○○賠償所受損害，自屬有據。至於原告主
    張因此傷害更受腦部手術等語，係依據鴻慶醫院另於94年5
    月31日出具之診斷證明書記載「頭部外傷併腦震盪（主訴頭
    暈、嘔吐、顱內手術後）」等詞（見本院卷第13頁），然依
    上開記載可知，被告並非因本件傷害而受顱內手術，係主訴
    頭暈、嘔吐、顱內手術後腦震盪現象，是原告此部分主張，
    係有誤會，附此敘明。
二、次按因故意不法侵害他人之權利者，負損害賠償責任；不法
    侵害他人之身體、健康者，對於被害人因此喪失或減少勞動
    能力，或增加生活上之需要時，應負損害賠償責任；被害人
    雖非財產上之損害，亦得請求賠償相當之金額。民法第184
    條第1 項前段、第193 條第1 項、第195 條第1 項前段分別
    定有明文。是被告乙○○既應負損害賠償之責，爰就原告請
    求之項目及金額逐次審酌於後：
  (一)醫療費用部分：原告主張於鴻慶醫院支出醫藥費共15,310元
    ，於陳茂展診所支出醫藥費共10,500元，合計請求25,310元
    ，均經原告提出收據為證，然其中(1)原告主張自94年5 月18
    日起至95年1 月20日止於鴻慶醫院支出10,200元部分，係誤
    將陳茂展診所開立之醫療費用收據列計在鴻慶醫院收據（見
    本院卷第11頁），且原告亦提出陳茂展診所出具原告自94年
    5 月18日起至95年1 月20日止就診醫療費用10,500元之收據
    為證，是原告係就10,200元重覆請求，此部分自應扣除；(2)
    原告提出之陳茂展診所收據（見本院卷第11頁背面），及陳
    茂展診所函覆本院所附之收據（見本院卷第30頁），固均載
    明被告於「94年5 月18日至95年1 月20日止」就診醫療費用
    ，而原告係於94年5 月28日始受被告乙○○傷害，然依上揭
    收據所列之就診日期係均自94年6 月18日起，堪認其收據所
    列之94年5 月18日應係誤載，應不影響原告請求賠償之權利
    ，而上開收據所列原告支出費用項目：自費10200 元、掛號
    費150 元、自付額150 元、診察費900 元、藥費1987元、藥
    事費63元、申請費1038元，總計應為14488 元，並非該收據
    所載之10,500元，此部分自應予扣減。(3)至於原告因被告乙○○傷害是否有必要分於鴻慶醫院、陳茂展診所就醫？被告
    就其自身傷害自有選擇信任醫院就醫之權利，況且原告所提
    出鴻慶醫院收據與陳茂展診所收據所臚列之就診日期並無重
    覆，堪認原告請求被告賠償其於鴻慶醫院支出5,110 元及於
    陳茂展診所支出14,488元，總計支出19,598元之範圍內為可
    採。
  (二)所失利益部分：原告主張於其父經營之第一商行工作，每月
    薪資20,000元，固經原告提出第一商行李賜海於95年2 月28
    日出具之丙○○到職日期94年5 月28日，每月薪資貳萬元之
    員工職務證明書為證（見本院卷第12頁），準此(1)依上開員
    工職務證明書記載之到職日期恰為原告受被告乙○○傷害之
    94年5 月28日，而被告乙○○傷害原告之時點經本院95年度
    易字第181 號刑事判決認定係94年5 月28日6 時30分許，斯
    時尚未達一般正常上班之8 時，是原告就此主張因受傷無法
    工作之情與其提出之上開員工職務證明書不符；(2)嗣經第一
    商行李賜海於95年3 月16日陳報本院稱「原告丙○○於第一
    商行任職之起迄時間為89年4 月18日迄今，工作內容為店員
    （顧店賣貨、接送貨品等）、薪資標準每個月為20,000元（
    直接給予現金，無薪資憑據）」等詞，此有該陳報狀在卷可
    稽（見本院卷第31頁），是依上開陳報狀堪認原告自89年4
    月18日於第一商行工作迄今，每月均以現金收受薪資2 萬元
    ，是原告自94年5 月28日受被告乙○○受傷後，亦有繼續按
    月領取薪資2 萬元，就此而言，原告並未因被告乙○○傷害
    而受每月2 萬元之損害；(3)再依勞工保險局函覆本院關於原
    告之勞工保險資料記載：原告自92年5 月7 日以每月薪資18
    ,300 元 投保在高雄縣日用品運送服務業職業工會，自94年
    8 月1 日起變更薪資為每月19200 元迄今等詞（見本院卷第
    33頁），此記載就投保日期、投保單位、投保薪資均與第一
    商行李賜海前揭陳報狀不同；(4)又財政部臺灣省南區國稅局
    高雄縣分局函覆本院關於第一商行94年度營業稅申報資料記
    載第一商行員工人數為0 人，此有營業稅查定資料查詢作業
    在卷可查（見本院卷第35頁），是上開查定資料亦與前揭第
    一商行李賜海出具之員工職務證明書、陳報狀不符；(5)綜合
    以上，原告主張受有9 個月，每月2 萬元之損害，依卷內證
    據尚難認定，此部分請求應予駁回。
  (三)精神慰撫金部分：查非財產上損害之慰撫金數額，究竟若干
    為適當，應斟酌兩造之身分、地位及經濟狀況，俾為審判之
    依據。本院審酌原告丙○○學歷為國中畢業，現職為搬運工
    ，每月收入約2 萬元，別無其他財產；被告乙○○學歷為專
    科畢業，現職為車床代工，每月平均收入3 、4 萬元，亦別
    為其他財產（此據兩造自承及本院依職權調取稅務電子閘門
    財產所得調件明細表2 紙在卷可查），及原告丙○○所受面
    部鈍挫傷、右眼眶瘀腫、四肢多處鈍挫傷之身體與精神所受
    痛苦等一切情狀，認原告丙○○請求之慰撫金以10,000元為
    適當。
三、至於原告請求被告甲○○連帶賠償損害部分：(一)按刑事訴訟
    諭知無罪，免訴或不受理之判決者，對於附帶民事訴訟部份
    應以判決駁回原告之訴，刑事訴訟法第503 條第1 項前段定
    有明文。(二)被告甲○○被訴傷害一案，業經本院95年度易字
    第181 號刑事判決諭知無罪在案，根據首揭說明，原告訴請
    被告甲○○連帶賠償損害部分，自應予以駁回。
四、綜合以上，原告丙○○請求被告乙○○給付29,598元（計算
    式：19,598＋10,000＝29,598元）及自95年3 月20日起至清
    償日止，按週年利率5 ％計算之利息為有理由，至其逾此範
    圍之請求及對被告甲○○之請求，均非有據，應予駁回。
五、原告聲明訴訟費用由被告負擔，然本件並無徵收裁判費用，
    當事人亦無支出郵費、證人旅費、日費等其他訴訟費用，又
    刑事訴訟法第491條並未規定準用
    民事訴訟法關於訴訟費用之規定，是原告所稱之訴訟費用，
    並未提出證據以明，此部分聲明亦無理由。
六、假執行之宣告：依刑事訴訟法第491 條第10款準用民事訴訟
    法第389 條第1 項第5 款之規定，本件所命被告乙○○給付
    之金額未逾500,000 元，應依職權宣告假執行。原告就被告
    乙○○部分聲明宣告假執行，僅促使法院依職權宣告，法院
    認為其聲明不當時，亦無庸予以駁回。又依民事訴訟法第39
    2 條第1 項及第2 項之規定，本院認為應使原告預供擔保為
    宜且有依職權宣告被告乙○○預供擔保而免為假執行之必要
    ，爰酌定相當金額分別定之。至於原告訴請被告甲○○損害
    賠償之訴，應予以駁回，已如前述，其假執行聲請，失所附
    麗，一併駁回。
據上論斷，原告之訴為一部有理由，一部無理由，應依刑事訴訟
法第502 條第1 項、第2 項、第491 條第10款、民事訴訟法第38
9 條第1 項第5 款、第392 條，判決如主文。
中    華    民    國    95    年    6     月    30    日
                  刑事第十一庭  審判長法  官 楊智守
                                      法  官 戰諭威
                                      法  官 林揚奇
以上正本證明與原本無異。
如不服本判決，應於送達後10日內，向本院提出上訴狀。
中    華    民    國    95    年    6     月    30    日
                                      書記官  劉音利


司法院資訊處製作；財團法人民間司法改革基金會備份。
